【裁判字號】    95,交簡上,78
【裁判日期】    951207
【裁判案由】    公共危險等
【裁判全文】
臺灣板橋地方法院刑事判決            95年度交簡上字第78號
上  訴  人  臺灣板橋地方法院檢察署檢察官
被      告  甲○○
上列上訴人因被告公共危險等案件，不服本院交通法庭95年度交
簡字第522 號，中華民國95年5 月19日第一審簡易判決（聲請簡
易判決處刑案號：臺灣板橋地方法院檢察署95年度偵字第8439號
），本院管轄之第二審合議庭判決如下：
    主  文
原判決撤銷。
甲○○服用酒類，不能安全駕駛動力交通工具而駕駛，處拘役肆
拾日，如易科罰金，以佰元折算壹日；又因過失傷害人，處有
期徒刑貳月，如易科罰金，以佰元折算壹日。緩刑年。
    事  實
一、甲○○明知服用酒類致不能安全駕駛時，即不得駕駛動力交
    通工具，竟於民國94年11月17日18時許在臺北縣樹林市成林
    橋附近小吃店服用酒類，至同年21時許已達於不能安全駕駛
    之狀態後，仍騎乘車牌號碼GDD-520 號重型機車自上址出發
    ，沿臺北縣土城市○○路往三峽方向行駛，欲返回臺北縣土
    城市○○路3 巷11弄3 號2 樓住處。嗣於同日21時10分許，
    途經臺北縣土城市○○路58巷口時，本應注意汽車行駛時，
    駕駛人應注意車前狀況，隨時採取必要之安全措施，而依當
    時情形，天候晴，夜間有照明，行駛在市區道路上，為三岔
    路口，路面鋪裝柏油，路面狀態乾燥、無缺陷，無障礙物，
    視距良好，閃光號誌正常，亦無不能注意情事，甲○○竟因
    服用酒類後注意力不集中，駕駛操控力欠佳，亦未注意車前
    狀況，隨時採取必要之安全措施，致其所騎乘之機車撞擊將
    車牌號碼5E-5641 號自用小貨車違規佔用車道停車，且站立
    於快車道形成道路障礙之駕駛乙○○，致乙○○受有頭部外
    傷、左脛骨骨折之傷害，甲○○亦跌倒在地，受有右腳骨折
    等傷害，甲○○及乙○○嗣均送往亞東紀念醫院急救。經警
    委託亞東紀念醫院於同日22時28分許對甲○○抽血檢驗，測
    得其血液酒精濃度仍高達248.3mg/dl（經換算呼氣酒精濃度
    為每公升1.24毫克）。甲○○於肇事後，報案人或勤指中心
    轉來資料未報明肇事人姓名，處理人員前往傷者就醫之醫院
    處理時，甲○○在其過失傷害犯罪未被發覺前，當場承認為
    肇事人，接受警方詢問，自首而接受裁判。
二、案經乙○○告訴臺北縣政府警察局土城分局報告臺灣板橋地
    方法院檢察署檢察官偵查後，聲請本院以簡易判決處刑。
    理  由
一、上揭事實，業據被告甲○○於警詢、檢察官偵訊及本院審理
    中坦承不諱，核與告訴人乙○○於警詢及檢察官偵訊中指訴
    情節相符。此外並有臺北縣政府警察局土城分局A3類道路交
    通事故調查報告表、道路交通事故現場圖、道路交通事故調
    查報告表（一）、（二）、亞東紀念醫院生化檢驗報告各乙
    份、臺北縣政府警察局舉發違反道路交通管理事件通知單2
    紙、肇事現場及車損照片12幀等件在卷可稽，足徵被告自白
    與事實相符。按汽車行駛時，駕駛人應注意車前狀況，隨時
    採取必要之安全措施；引用酒類或其他類似物後其吐氣所含
    酒精濃度超過每公升0.25毫克以上不得駕車，道路交通安全
    規則第94條第3 項、第114 條第2 款定有明文。被告既考領
    有合格之駕駛執照，自應知悉前開規定。又本件車禍發生地
    點，係臺北縣土城市○○路58巷口，肇事當時天候晴，夜間
    有照明，行駛在市區道路上，為三岔路口，路面鋪裝柏油，
    路面狀態乾燥、無缺陷，無障礙物，視距良好，閃光號誌正
    常，又無不能注意之情事，竟疏於注意，於服用酒類致不能
    安全駕駛時，仍騎乘機車上路，於行經前開路段時未注意車
    前狀況，隨時採取必要之安全措施，以致肇事，被告對本件
    車禍之發生顯有過失。本件告訴人乙○○雖違規佔用車道停
    車，且站立於快車道形成道路障礙，亦有過失，然仍不能因
    告訴人之過失，而解免被告之罪責。而本件經送往臺灣省臺
    北縣區車輛行車事故鑑定委員會鑑定結果，亦認被告駕駛普
    通重型機車，酒精濃度超過標準駕車，未注意車前狀況為肇
    事主因，告訴人駕駛自用小貨車，違規佔用車道停車，且站
    立於快車道形成道路障礙，為肇事次因，有該委員會95年3
    月1日北縣鑑字第950088 號鑑定意見書在卷可佐。又告訴人
    因此次車禍受有頭部外傷、左脛骨骨折之傷害，被告之過失
    行為與告訴人所受傷害間有相當因果關係。綜上所述，本件
    事證明確，被告犯行均洵堪認定，應依法論科。
二、被告行為後，刑法業於94年2月2日經總統以華總一義字第
    09400014901號令修正公布，並於95年7月1日施行。修正刑
    法第2條、第33條、第41條、第62條、第74條等規定。按行
    為後法律有變更者，適用行為時之法律，但行為後之法律有
    利於行為人者，適用最有利於行為人之法律，修正後刑法第
    2條第1項定有明文。此條規定係規範行為後法律變更所生新
    舊法律比較適用之準據法，本身尚無新舊法比較之問題，於
    新法施行後，應一律適用新法第2條第1項之規定，為「從舊
    從輕」之比較，先予敘明。再按本次法律變更，比較時應就
    罪刑有關之共犯、未遂犯、想像競合犯、牽連犯、連續犯、
    結合犯，以及累犯加重、自首減輕暨其他法定加減原因（如
    身分加減）與加減例等一切情形，綜其全部罪刑之結果而為
    比較（最高法院95年5月23日95年度第8次刑庭會議決議參照
    ）。又刑法施行法亦於95年6月14日經總統以華總一義字第
    09500085181號令修正公布增訂第1之1條條文，規定：「中
    華民國九十四年一月七日刑法修正施行後，刑法分則編所定
    罰金之貨幣單位為新臺幣。九十四年一月七日刑法修正時，
    刑法分則編未修正之條文定有罰金者，自九十四年一月七日
    刑法修正施行後，就其所定數額提高為三十倍。但七十二年
    六月二十六日至九十四年一月七日新增或修正之條文，就其
    所定數額提高為三倍。」亦即自95年7月1日起，刑法分則編
    所定罰金之貨幣單位，由原來之銀元改為新臺幣；且94年1
    月7日刑法修正時，刑法分則編未修正之條文定有罰金者，
    自95年7月1日起，有關罰金之數額提高為30 倍。罰金罰鍰
    提高標準條例亦於95年5月17日經總統以華總一義字第
    09500069791號令修正公布，刪除第2條條文，並自95年7月1
    日施行。經查：刑法第185條之3之罪，條文本身雖未修正，
    然該罪有罰金刑之處罰，且係於88年4月21 日刑法修正時所
    增訂，依增訂刑法施行法第1條之1之規定，其罰金即應以新
    台幣為單位，數額應提高3倍。而銀元與新台幣之比率為1比
    3，則前開刑法第185條之3之罪，罰金最高額應屬相同。惟
    被告行為時，刑法第33條第5款規定：「罰金：一元以上。
    」而修正後刑法第33條第5款規定：「罰金：新台幣一千元
    以上，以百元計算之。」將罰金刑提高為新臺幣1千元以上
    ，且以百元計算，從而比較修正前後規定，罰金刑之最低額
    ，較修正前提高，依修正後刑法第2條第1項規定，自應以修
    正前之規定較為有利。而刑法第284條第1項之罪，條文本身
    雖亦未修正，然該罪有罰金刑之處罰，且自24年7月1日施行
    後即未再修正，依增訂刑法施行法第1條之1之規定，其罰金
    即亦應以新台幣為單位，數額應提高30倍。而倘依被告行為
    時之罰金罰鍰提高標準條例第1條之規定，依法律應處罰金
    罰鍰者，就其原定數額提高為2倍至10倍。但法律已依一定
    比率規定罰金或罰鍰之數額或倍數者，依其規定。而依行政
    院會銜司法院於72年7月27日發布，同年8月1日施行，有關
    刑法定有罰金各條，提高為10倍。再者銀元與新台幣之比率
    為1比3。則前開刑法第284條第1項之罪，罰金最高額應屬相
    同。惟被告行為時，刑法第33條第5款規定：「罰金：一元
    以上。」，惟修正後刑法第33條第5款規定：「罰金：新台
    幣一千元以上，以百元計算之。」將罰金刑提高為新臺幣1
    千元以上，且以百元計算，從而比較修正前後規定，罰金刑
    之最低額，則較修正前提高，依修正後刑法第2條第1項規定
    ，自應以修正前之規定較為有利。又關於自首，被告行為時
    之刑法第62條前段原規定：「對於未發覺之罪自首而受裁判
    者，減輕其刑。」而依修正後之94年2月2日修正公布，95年
    7 月1日施行之刑法第62條前段則規定：「對於未發覺之罪
    自首而受裁判者，得減輕其刑。」以修正前刑法第62條前段
    規定「必減」較有利被告。再者，被告行為時之易科罰金折
    算標準，係依修正前罰金罰鍰提高標準條例之第2條（現已
    刪除）規定辦理，就其原定刑法罰金數額提高為100倍折算1
    日，則本件被告行為時之易科罰金折算標準，應以銀元300
    元折算1日，經換算為新臺幣後，應以新臺幣900元折算為1
    日。惟修正後施行之刑法第41條第1項前段則規定：「犯最
    重本刑為五年以下有期徒刑以下之刑之罪，而受六個月以下
    有期徒刑或拘役之宣告者，得以新臺幣一千元、二千元或三
    千元折算一日，易科罰金。」比較修正前後之易科罰金折算
    標準結果，修正前之舊法折算規定，較有利於受刑人，自應
    依修正後刑法第2條第1項前段，適用修正前刑法第41條第1
    項前段及罰金罰鍰提高標準條例第2條規定，對被告較為有
    利；而修正前刑法第41條第2項原規定：「併合處罰之數罪
    ，均有前項情形，其應執行之刑逾六月者，亦同。」修正後
    則規定：「前項規定於數罪併罰，其應執行之刑未逾六個月
    者，亦適用之。」從而倘數罪併罰，其應執行之刑逾6個月
    ，依修正前之刑法第41條第2項之規定，得以易科罰金，然
    依修正後之刑法第41條第2項之規定，則不得易科罰金，依
    修正後刑法第2條第1項規定，自應以修正前之規定較為有利
    。綜合比較前開罪刑結果，適用修正前相關刑罰法律，對被
    告較為有利，自應適用修正前刑法相關規定。另刑法第74條
    有關緩刑之規定雖亦經修正，惟緩刑之規定，並非關於行為
    可罰性之法律規範，而係屬刑之宣告規範，亦無新刑法第2
    條第1項之適用，其適用關係必須是以案件在裁判時為準，
    並非以行為時為準。是以本件被告犯罪固在前揭刑法修正條
    文施行前，惟本件裁判時係於刑法修正條文施行後，自應適
    用新刑法第74條規定（前開最高法院95年第8次刑事庭會議
    決議參照）。
三、核被告所為，係犯修正前刑法第185條之3之服用酒類至不能
    安全駕駛罪及同法第284條第1項前段之過失傷害罪。又被告
    係酒醉駕車，因而致人受傷，應法應負刑事責任，應依道路
    交通管理處罰條例第86條第1項，就所犯刑法第284條第1項
    前段之過失傷害罪部分加重其刑。被告於肇事後，報案人或
    勤指中心轉來資料未報明肇事人姓名，處理人員前往傷者就
    醫之醫院處理時，被告在其過失傷害犯罪未被發覺前，當場
    承認為肇事人，接受警方詢問，接受裁判，有臺北縣政府警
    察局土城分局道路交通事故肇事人自首情形紀錄表，為對未
    發覺之過失致死犯罪自首而接受裁判，應依修正前刑法第62
    條前段減輕其刑，應就過失傷害罪部分先加後減之。原審以
    被告犯行明確，依刑事訴訟法第449條第1項前段、第3項、
    第454條第1項，刑法第185條之3、第284條第1項前段、第41
    條第1項前段，道路交通管理處罰條例第86條第1項，罰金罰
    鍰提高標準條例第1條前段、第2條，就服用酒類，不能安全
    駕駛動力交通工具而駕駛部分，量處被告拘役40日，如易科
    罰金，以300元折算壹日，就因過失傷害人部分，量處有期
    徒刑3月，如易科罰金，以300元折算壹日，固非無見。惟原
    審漏未審酌被告合乎自首要件，漏未依刑法第62條前段減輕
    其刑，容有未洽，檢察官據告訴人之請求提起本件上訴，雖
    無理由，然原判決既有可議之處，應依法將原判決撤銷改判
    。爰審酌被告犯罪之動機、目的、明知酒精成分對人之意識
    能力具有不良影響，超量飲酒後將導致對於周遭事務之辨識
    及反應能力較平常薄弱，倘駕駛汽車行駛於道路上，將對自
    身及一般往來公眾造成高度危險，仍於服用酒類不能安全駕
    駛之情形下，貿然駕駛自用小客車行駛於市區道路上，並因
    酒後意識模糊，注意力下降，控制力欠佳以致肇事，兼衡被
    告過失之程度、告訴人所受傷害之程度，業已與告訴人達成
    和解等一切情狀，分別量處如主文所示之刑，並均依修正前
    刑法第41條第1項前段諭知易科罰金之折算標準。又被告前
    未曾受有期徒刑以上刑之宣告，有臺灣高等法院被告前案紀
    錄表乙紙可稽，且被告與告訴人業已和解，告訴人亦表示原
    諒被告，不再追究被告過失傷害部分，有本院95年9月15日
    準備程序筆錄乙紙可按，並已捐款新臺幣6萬元至財團法人
    臺灣兒童暨家庭扶助基金會臺北縣分事務所，其因一時過失
    偶罹刑章，經此次偵、審程序及刑之宣告後，應能知所警惕
    ，信無再犯之虞，本院因認對被告所宣告之刑，以暫不執行
    為適當，爰併諭知緩刑3年，以勵自新。
據上論斷，應依刑事訴訟法第455條之1第1項、第3項、第369條
第1項前段、第364條、第299條第1項前段，修正後刑法第2條第1
項前段、修正前刑法第185條之3、第284條第1項前段、第62條前
段、第41條第1項前段、修正後刑法第74條第1款，道路交通管理
處罰條例第86條第1項，罰金罰鍰提高標準條例第1條前段、修正
前罰金罰鍰提高標準條例第2條，判決如主文。
本案經檢察官曾文鐘到庭執行職務。
中    華    民    國    95    年    12    月    7     日
                交通法庭  審判長法  官  侯志融
                                法  官  楊博欽
                                法  官  張宏節
此正本與原本無異。
不得上訴。
                                書記官  李崇文
中    華    民    國    95    年    12    月    8     日
附錄本案論罪科刑法條全文
中華民國刑法第185條之3
（重大違背義務致交通危險罪）
服用毒品、麻醉藥品、酒類或其他相類之物，不能安全駕駛動力
交通工具而駕駛者，處1年以下有期徒刑、拘役或3萬元以下罰金
。
中華民國刑法第284條第1項
（過失傷害罪）
因過失傷害人者，處 6 月以下有期徒刑、拘役或 5 百元以下罰
金。


司法院資訊處製作；財團法人民間司法改革基金會備份。
